【裁判字號】    97,裁,4234
【裁判日期】    970829
【裁判案由】    稅捐稽徵法
【裁判全文】
最  高  行  政  法  院  裁  定
                                      97年度裁字第4234號
抗  告  人  邱四德祭祀公業
代  表  人  甲○○
上列抗告人因與相對人財政部臺灣省中區國稅局間稅捐稽徵法事
件，對於中華民國96年12月20日臺中高等行政法院96年度訴字第
391號裁定，提起抗告，本院裁定如下︰
    主  文
抗告駁回。
抗告訴訟費用由抗告人負擔。
    理  由
一、按抗告法院認抗告為不合法或無理由者，應為駁回抗告之裁
    定。次按「人民因中央或地方機關之違法行政處分，認為損
    害其權利或法律上之利益，經依訴願法提起訴願而不服其決
    定，或提起訴願逾3個月不為決定，或延長訴願決定期間逾2
    個月不為決定者，得向高等行政法院提起撤銷訴訟。」行政
    訴訟法第4條第1項定有明文。而所謂行政處分，依訴願法第
    3條第1項規定，係指中央或地方機關就公法上具體事件所為
    之決定或其他公權力措施而對外直接發生法律效果之單方行
    政行為而言。至行政官署所為單純的事實之敘述或理由之說
    明，既不因該項敘述或說明而生法律效果，自非行政處分，
    人民對之，即不得提起訴願。
二、本件抗告人因稅捐稽徵法事件不服相對人民國95年7月6日中
    區國稅中縣三字第0950006445號函，提起訴願，遭決定不受
    理，遂提起本件行政訴訟。原裁定則略以：經查抗告人90年
    度違反加值型及非加值型營業稅法第51條第3款及稅捐稽徵
    法第44條規定，經相對人核定補徵營業稅額新台幣（下同）
    2,067,465元，並裁處罰鍰4,134,928元，經相對人所屬台中
    縣分局於94年12月30日將前開罰鍰之處分書及違章案件罰鍰
    繳款書送達抗告人，因逾滯納期限未繳，乃移送法務部行政
    執行署台中行政執行處（下稱台中行政執行處）執行。嗣抗
    告人以前開罰鍰處分之處分書及違章案件罰鍰繳款書未依法
    送達，向台中行政執行處聲明異議，申請另行送達，案經該
    處於95年5月12日以中執丑95年營稅執特字第00053163號函
    轉相對人所屬台中縣分局表示意見，該分局於95年7月6日以
    中區國稅中縣三字第0950006445號函復略以﹕抗告人登記營
    業所在地為「台中縣大雅鄉○○路○段195-1號1樓」，其組
    織屬公同共有，管理人甲○○未居住於上開住址，就系爭處
    分書及違章案件罰鍰繳款書按上開地址為送達，因未獲會晤
    管理人甲○○，乃由其派下員「邱德位」之子「邱文聰」簽
    收無誤，且依據邱文聰95年6月19日至台中縣分局所作之談
    話筆錄表示，抗告人常有書信文件需為代收，都是由其家人
    代為簽收後，再行轉交予抗告人，是本案依前揭規定，於應
    送達處所不獲會晤應受送達人時，將文書付與應送達處所之
    接收郵件人員，原送達程序尚無違誤等語，並副知抗告人（
    原處分卷第61頁至第62頁參照）。可見系爭函之內容，係告
    知台中行政執行處有關抗告人90年度營業稅罰鍰處分書暨違
    章案件罰鍰繳款書之送達情形，另以副本通知抗告人，其性
    質為機關間之行文及敘述事實與說明送達之相關規定，尚不
    對外發生准駁之法律上效果，即難謂其屬行政處分性質，自
    不得對之提起訴願。訴願決定從程序上不予受理，並無不合
    ，抗告人復提起行政訴訟，自非合法，因予裁定駁回抗告人
    之訴。
三、本院經核原裁定於法並無不合，抗告意旨仍執詞略謂：抗告
    人未經合法送達，系爭裁罰案件並未確定，相對人竟移送台
    中行政執行處執行抗告人存於台中縣大雅鄉農會信用部之存
    款，並已收取完畢結案，損及抗告人利益，惟原裁定以系爭
    函性質為機關間行文，尚不對外發生准駁法律效果，非行政
    處分為由而裁定駁回，原裁定顯有違誤，爰請廢棄原裁定等
    語。惟查系爭函係屬相對人將有關抗告人90年度營業稅罰鍰
    處分書暨違章案件罰鍰繳款書之送達情形，函復台中行政執
    行處，另以副本通知抗告人，其性質為機關間之行文及敘述
    事實與說明送達之相關規定，尚不對外直接發生法律效果，
    非屬行政處分，有如前述，自不得對之提起訴願。訴願決定
    從程序上不予受理，並無不合，抗告人復提起行政訴訟，自
    屬起訴不合程式。是原裁定駁回抗告人之訴，並無不合，抗
    告意旨難認有理由，應予駁回。
四、據上論結，本件抗告為無理由。依行政訴訟法第104條、民
    事訴訟法第95條、第78條，裁定如主文。
中    華    民    國    97    年    8     月    29    日
                    最高行政法院第六庭
                        審判長法官  吳  明  鴻
                              法官  帥  嘉  寶
                              法官  林  茂  權
                              法官  侯  東  昇
                              法官  黃  秋  鴻
以  上  正  本  證  明  與  原  本  無  異
中    華    民    國    97    年    8     月    29    日
                              書記官  王  福  瀛


司法院資訊處製作；財團法人民間司法改革基金會備份。
